臺灣高等法院刑事判決
110年度上訴字第273號
上  訴  人  
即  被  告  董德威




選任辯護人  王松淵律師（法扶律師）
上列上訴人即被告因違反毒品危害防制條例案件，不服臺灣臺北
地方法院108年度訴字第611號，中華民國109年11月26日第一審
判決（起訴案號：臺灣臺北地方檢察署108年度偵字第14008號）
，提起上訴，本院判決如下：
    主  文
原判決撤銷。
董德威犯販賣第二級毒品罪，處有期徒刑參年拾月。扣案如附表
編號1所示之物沒收。
    事  實
一、董德威明知甲基安非他命係毒品危害防制條例第2條第1項第
    2款列管之第二級毒品，依法不得持有、販賣，竟基於販賣
    第二級毒品以營利之犯意，於民國108年3月11日上午6時32
    分至同年月13日凌晨0時49分許，持用如附表編號1所示行動
    電話操作通訊軟體LINE與友人洪志慶（通訊軟體LINE帳號名
    稱為「00000000000○○」）聯繫買賣甲基安非他命事宜，嗣
    於同年月13日凌晨1時許，洪志慶前往董德威位於新北市○○
    區○○街0號7樓居所，雙方達成以新臺幣（下同）8萬元之價
    格交易第二級毒品甲基安非他命35公克之合意，董德威當場
    將如附表編號2所示之甲基安非他命7包交付洪志慶，價金則
    待洪志慶將上開毒品攜至臺中市轉賣黃伯倫後再行給付。洪
    志慶取得上開毒品後，隨即搭乘阿羅哈客運將上開毒品運輸
    至臺中市，欲將上開毒品以9萬元（含毒品價金8萬8千元及
    車資2千元）販賣與黃伯倫，董德威為向洪志慶收取價金亦
    一同隨行。嗣於同日清晨4時30分許，洪志慶、黃伯倫抵達
    臺中市○○區○○路00號欲進行毒品交易時，為警當場連同在旁
    等候之董德威一併查獲（洪志慶所犯上開販賣第二級毒品未
    遂、運輸第二級毒品犯行，另經臺灣臺中地方法院〈下稱臺
    中地院〉108年度訴字第1225號判決有罪確定），並扣得附表
    編號1所示之行動電話1支（含SIM卡1張）。
二、案經臺中市政府警察局第五分局報告臺灣臺中地方檢察署（
    下稱臺中地檢署）呈請臺灣高等檢察署檢察長令轉臺灣臺北
    地方檢察署（下稱臺北地檢署）檢察官偵查起訴。
    理  由
壹、證據能力：
    按被告以外之人於審判外之言詞或書面陳述，除法律有規定
    者外，不得作為證據。被告以外之人於審判外之陳述，雖不
    符同法第159條之1至第159條之4之規定，而經當事人於審判
    程式同意作為證據，法院審酌該言詞陳述或書面陳述作成時
    之情況，認為適當者，亦得為證據；當事人、代理人或辯護
    人於法院調查證據時，知有第159條第1項不得為證據之情形
    ，而未於言詞辯論終結前聲明異議者，視為有前項之同意，
    刑事訴訟法第159條第1項、第159條之5第1項、第2項分別定
    有明文。查本案下述據以認定上訴人即被告董德威（下稱被
    告）犯罪之供述證據，檢察官、被告及其辯護人於本院審理
    時均未爭執其證據能力，且迄於言詞辯論終結前均未聲明異
    議（見本院卷第106至113頁），復經審酌該等言詞陳述或書
    面作成時之情況並無違法、不當或顯不可信之狀況，依刑事
    訴訟法第159條之5第2項之規定，均有證據能力；又本案認
    定事實之其餘非供述證據，並無證據證明係公務員違背法定
    程式所取得，依同法第158條之4反面解釋，亦均有證據能力
    ，合先敘明。
貳、實體方面：
一、認定犯罪事實所憑之證據及理由：
  ㈠上揭事實，業據被告於警詢、偵訊、臺中地院另案聲羈訊問
    時及本院審理時均坦承不諱（見臺中市政府警察局第五分局
    刑案偵查卷〈下稱中市警卷〉第21至26頁，臺中地檢署108年
    度偵字第8321號卷第36至40頁，臺中地院108年度聲羈字第2
    09號卷第24頁，臺北地檢署108年度偵字第14008號卷第17至
    19頁，本院卷第106、112頁），核與證人洪志慶、黃伯倫於
    偵訊及原審時之證述相符（見臺中地檢署108年度他字第217
    3號卷第73至75頁，臺中地檢署108年度偵字第8321號卷第34
    、35頁，臺北地檢署108年度偵字第14008號卷第19頁，原審
    卷二第89至116頁），並有洪志慶與黃伯倫之通訊軟體MESSE
    NGER對話紀錄截圖、被告與洪志慶之通訊軟體LINE對話紀錄
    截圖各1份、現場照片6張在卷可稽（見中市警卷第63至69、
    71至78、93至97頁），復有扣案如附表編號1、2所示之物可
    資佐證。又如附表編號2所示之透明結晶7包經鑑驗結果，確
    檢出第二級毒品甲基安非他命成分（純質淨重詳如附表編號
    2所示），有衛生福利部草屯療養院108年3月28日草療鑑字
    第0000000000號、108年4月9日草療鑑字第0000000000號鑑
    驗書各1份附卷可考（見臺中地檢署108年度偵字第8321號卷
    第103至109頁），足認被告上開任意性自白與事實相符，應
    堪採信。
  ㈡本案犯罪事實即被告販賣毒品給洪志慶一事，並無「陷害教
    唆」或「誘捕偵查」之情形：
  ⒈按刑法上所謂警員之陷害教唆，係指行為人原無犯罪的意思
    ，純因具有司法警察權者之設計誘陷，以唆使其萌生犯意，
    待其形式上符合著手於犯罪行為的實行時，再予逮捕者而言
    。此種「陷害教唆」，因行為人原無犯罪的意思，具有司法
    警察權者復伺機逮捕，係以不正當手段入人於罪，尚難遽認
    被陷害教唆者成立犯罪。至於刑事偵查技術上所謂之「釣魚
    」者，則指對於原已犯罪或具有犯罪故意的人，司法警察於
    獲悉後為取得證據，以設計引誘的方式，佯與之為對合行為
    ，使其暴露犯罪事證，待其著手於犯罪行為的實行時，予以
    逮捕、偵辦者而言。此種「釣魚」，因屬偵查犯罪技巧的範
    疇，並未違反憲法對於基本人權之保障，且於公共利益之維
    護有其必要性，故所蒐集之證據資料，自可具有證據能力（
    最高法院107年度台上字第2233號判決參照）。又於俗稱「
    釣魚」或「誘捕偵查」之情形，因毒品買者為協助警察辦案
    佯稱購買，而將販賣者誘出以求人贓俱獲，因其無實際買受
    之真意，且在警察監視之下伺機逮捕，事實上亦不能真正完
    成買賣，則該次行為，僅能論以販賣未遂（最高法院100年
    度台上字第4498號判決可資參照）。
  ⒉證人黃伯倫固於偵訊及原審時證稱：我透過我前案的辯護人
    跟警方聯絡，我要供出我的毒品上手，108年3月8日警方跟
    我說可以行動了，我就開始傳訊息跟洪志慶聯絡等語（見臺
    中地檢署108年度偵字第8321號卷第73、74頁，原審卷二第9
    2至95頁）。惟洪志慶販賣毒品給黃伯倫之部分，因符合前
    述「誘捕偵查」之情形，業經前開臺中地院108年度訴字第1
    225號確定判決認定構成販賣第二級毒品未遂犯行在案，且
    證人洪志慶於原審時證稱：該案我與律師法扶律師討論後決
    定不再上訴等語（見原審卷二第116頁），足見洪志慶對此
    節亦無爭執。而被告販賣毒品之對象為洪志慶，並非與洪志
    慶共同販賣給黃伯倫，已如前述，則被告販毒之對象係具有
    購毒真意之洪志慶，並非佯裝購毒者之員警或配合警方辦案
    之黃伯倫，自與「陷害教唆」或「誘捕偵查」之情形均不相
    符。
  ㈢按毒品本無一定之公定交易價格，是各次買賣之價格，當亦
    各有差異，而或隨供需雙方之資力、關係之深淺、需求之數
    量、程度、毒品之成色、貨源之充裕與否、販賣者對於資金
    之需求程度，以及政府查緝之態度，進而為各種不同之風險
    評估，而為機動性之調整，是其價格標準，自非一成不變，
    且販賣者從各種「價差」或「量差」或「純度」謀取利潤方
    式，亦有差異，然其所圖利益之非法販賣行為目的，則屬相
    同，並無二致。而一般民眾普遍認知之毒品非法交易，向為
    政府查禁森嚴且重罰不寬貸，衡諸常情，倘非有利可圖，絕
    無平白甘冒被重罰風險之理，從而，舉凡其有償交易，除足
    反證其確另基於某種非圖利本意之關係外，通常尚難因無法
    查悉其買進、賣出之差價，而諉無營利之意思，或阻卻販賣
    犯行之追訴。又販賣毒品之所謂販賣行為，係行為人基於營
    利之目的，而販入或賣出毒品而言。販賣毒品者，其主觀上
    有營利之意圖，且客觀上有販賣之行為即足構成，至於實際
    上是否已經獲利，則非所問。查被告於偵訊時及原審時已自
    承：賣給洪志慶的毒品是我向上手以7萬5千元購入等語（見
    臺中地檢署108年度偵字第8321號卷第37頁，原審卷一第93
    頁），較諸被告與洪志慶約定之售價8萬元，顯有價差存在
    ，顯見被告販賣上開毒品之際，主觀上確有藉販賣毒品以營
    利之意圖至明。
  ㈣綜上，本件事證已臻明確，被告犯行洵堪認定，應依法論科
    。
二、論罪及刑之減輕事由：
  ㈠按行為後法律有變更者，適用行為時之法律。但行為後之法
    律有利於行為人者，適用最有利於行為人之法律，刑法第2
    條第1項定有明文。查被告為本案行為後，毒品危害防制條
    例第4條第2項於109年1月15日修正公布施行，並自同年7月1
    5日起生效，修正前規定：「製造、運輸、販賣第二級毒品
    者，處無期徒刑或7年以上有期徒刑，得併科新臺幣1,000萬
    元以下罰金。」修正後規定：「製造、運輸、販賣第二級毒
    品者，處無期徒刑或10年以上有期徒刑，得併科新臺幣1,50
    0萬元以下罰金。」經比較結果，修正後之規定已提高法定
    刑度，並未較有利於被告，是依照刑法第2條第1項前段規定
    ，就被告本案之犯行，自應適用行為時即修正前毒品危害防
    制條例第4條第2項之規定處斷。是核被告所為，係犯修正前
    毒品危害防制條例第4條第2項之販賣第二級毒品罪。被告於
    販賣前持有甲基安非他命純質淨重20公克以上之低度行為，
    為販賣之高度行為所吸收，不另論罪。
　㈡又被告為本案行為後，毒品危害防制條例第17條第2項亦有修
    正（修正公布與生效日期同上段所述），修正前規定：「犯
    第4條至第8條之罪於偵查及審判中均自白者，減輕其刑。」
    修正後規定：「犯第4條至第8條之罪於偵查及歷次審判中均
    自白者，減輕其刑。」經比較結果，修正後明定被告須於偵
    查及「歷次」審判中均自白者，方得減輕其刑，相較於修正
    前並未明確規定被告於歷次審判中均須自白才能減刑，新法
    之減刑條件較舊法嚴格，對被告並未較有利，自應適用被告
    行為時即修正前毒品危害防制條例第17條第2項規定。而依
    修正前毒品危害防制條例第17條第2項之規定，僅須被告於
    偵、審中均「曾經」自白，不以始終承認犯罪為必要，且不
    論被告之自白，係出於自動或被動、簡單或詳細、一次或多
    次，並其自白後有無翻異，苟其於偵查及審判中均曾有自白
    ，即應依法減輕其刑（最高法院100年台度上字第1583號判
    決意旨參照）。查被告於108年3月13日警詢、偵訊、臺中地
    院同年月14日聲羈訊問及本院審理時均自白本件犯行，已如
    前述，雖於原審時翻異而否認販毒既遂，依照前揭說明，仍
    應依修正前毒品危害防制條例第17條第2項規定減輕其刑。
　㈢另按犯罪之情狀顯可憫恕，認科以最低度刑仍嫌過重者，得
    酌量減輕其刑，刑法第59條定有明文。該條所謂「犯罪之情
    狀」，與同法第57條規定科刑時應審酌之一切情狀，並非有
    截然不同之領域，於裁判上酌減其刑時，應就犯罪一切情狀
    （包括第57條所列舉之10款事項），予以全盤考量，審酌其
    犯罪有無可憫恕之事由（即判例所稱有特殊之原因與環境等
    等，在客觀上足以引起一般同情，以及宣告法定低度刑，是
    否猶嫌過重），以為判斷（最高法院102年台上字第2513號
    判決意旨參照）。查被告為本件販賣第二級毒品犯行時，年
    約00歲，為智慮成熟之成年人，對於毒品戕害施用者之身心
    健康，且施用毒品者為取得購買毒品所需之金錢，往往衍生
    家庭、社會治安暴力犯罪種種危害，當不能諉為不知，其明
    知販賣毒品係屬違法且重罪，卻仍違背上開禁誡法令，販賣
    第二級毒品以牟利，雖本案販賣對象僅1人，然毒品重量已
    逾35公克，數量及價格均不低，所為不僅有害他人身體健康
    ，更危及社會秩序，影響甚鉅，綜觀被告犯罪情狀，實無顯
    可憫恕之情，況被告本件犯行業依修正前毒品危害防制條例
    第17條第2項之規定減刑，已無情輕法重之情形，自無再適
    用刑法第59條之規定減輕其刑，併予敘明。
三、本院撤銷改判之理由： 
  ㈠原審對被告論罪科刑，固非無見，惟查，被告於本院審理時
    已坦承本件販賣第二級毒品之犯行，堪認其於偵審中均已自
    白，應依修正前毒品危害防制條例第17條第2項規定減輕其
    刑，業如前述，原審對此未及審酌，尚有未洽。被告上訴意
    旨執此請求依上開規定減輕其刑部分，即非無理由，是原判
    決既有前開可議而無可維持，自應由本院將原判決予以撤銷
    改判。
  ㈡爰審酌被告明知甲基安非他命對人體之危害性，仍無視政府
    反毒政策及宣導，而為本件販賣甲基安非他命犯行，其行為
    足以助長吸食毒品之氾濫，並戕害人體身心健康、危害社會
    治安及善良風氣，自應受一定程度之刑事非難，兼衡被告販
    賣甲基安非他命之數量、被告之犯後態度、生活狀況、智識
    程度、家庭經濟狀況等一切情狀，量處如主文第2項所示之
    刑，以示懲儆。
  ㈢沒收：
  ⒈扣案如附表編號1所示之行動電話1支（含SIM卡1張），係被
    告持用與購毒者洪志慶聯絡交易毒品事宜所用（見中市警卷
    第25頁），故屬供本件販賣第二級毒品犯行所用之物，不問
    屬於犯罪行為人與否，應依毒品危害防制條例第19條第1項
    規定宣告沒收。
  ⒉被告尚未實際收受本次販賣毒品之價金，已如前述，自無從
    諭知沒收犯罪所得。
  ⒊附表編號2所示之甲基安非他命7包業已脫離被告持有，而歸
    購毒者洪志慶取得所有，經本院認定如前。雖經警方於查獲
    洪志慶時一併扣案，然非「本案」之扣案物，而屬洪志慶所
    犯販賣毒品未遂、運輸毒品既遂一案（臺中地院108年度訴
    字第1225號）之扣案物，並經前開確定判決諭知沒收銷燬在
    案，無再依毒品危害防制條例第18條第1項諭知沒收銷燬之
    必要，併此指明。
據上論斷，應依刑事訴訟法第369條第1項前段、第364條、第299
條第1項前段，毒品危害防制條例（修正前）第4條第2項、（修
正前）第17條第2項、第19條第1項，刑法第2條第1項前段、第11
條，判決如主文。
本案經檢察官高光萱提起公訴，檢察官侯名皇到庭執行職務。
中　　華　　民　　國　　110 　年　　4 　　月　　22　　日
                  刑事第一庭    審判長法　官  李釱任
                                      法　官  呂煜仁
                                      法　官  崔玲琦
以上正本證明與原本無異。
如不服本判決，應於收受送達後20日內向本院提出上訴書狀，其
未敘述上訴之理由者並得於提起上訴後20日內向本院補提理由書
（均須按他造當事人之人數附繕本）「切勿逕送上級法院」。
                                      書記官  李政庭
中　　華　　民　　國　　110 　年　　4 　　月　　22　　日

附錄：本案論罪科刑法條全文
修正前毒品危害防制條例第4條
製造、運輸、販賣第一級毒品者，處死刑或無期徒刑；處無期徒
刑者，得併科新臺幣2千萬元以下罰金。
製造、運輸、販賣第二級毒品者，處無期徒刑或7年以上有期徒
刑，得併科新臺幣1千萬元以下罰金。
製造、運輸、販賣第三級毒品者，處7年以上有期徒刑，得併科
新臺幣7百萬元以下罰金。
製造、運輸、販賣第四級毒品者，處5年以上12年以下有期徒刑
，得併科新臺幣3百萬元以下罰金。
製造、運輸、販賣專供製造或施用毒品之器具者，處1年以上7年
以下有期徒刑，得併科新臺幣1百萬元以下罰金。
前五項之未遂犯罰之。

附表：
編號 物品名稱、數量 說明 1 Iphone行動電話1支（IMEI：000000000000000，含門號0000000000號SIM卡1張） 被告持供本件販賣第二級毒品犯行所用之物，不問屬於犯罪行為人與否，應依毒品危害防制條例第19條第1項規定宣告沒收 2 透明結晶7包（驗前淨重共計38.8013公克，驗餘淨重共計37.7508公克） 檢出第二級毒品甲基安非他命成分，純度98.6%，純質淨重共計38.2581公克；惟非「本案」之扣案物，而屬洪志慶所犯販賣毒品未遂、運輸毒品既遂一案（臺中地院108年度訴字第1225號）之扣案物，並經前開確定判決諭知沒收銷燬在案，無再依毒品危害防制條例第18條第1項諭知沒收銷燬之必要